【裁判字號】    98,簡上,589
【裁判日期】    980731
【裁判案由】    詐欺
【裁判全文】
臺灣板橋地方法院刑事判決             98年度簡上字第589號
上  訴  人  丙○○
即  被  告
上列上訴人即被告因詐欺案件，不服本院98年度簡字第1143號中
華民國98年3 月26日所為之第一審判決（原聲請簡易判決處刑案
號：97年度偵字第31606 號），提起上訴，本院管轄第二審之合
議庭改適用通常程序審理，並自為第一審判決如下：
    主    文
原判決撤銷。
丙○○無罪。
    理  由
一、原聲請簡易判決處刑意旨略以：被告丙○○雖預見提供金融
    機構帳戶之存摺、提款卡及密碼供他人使用，將可供詐欺犯
    罪者作為詐騙他人將款項匯入該帳戶之用，竟仍基於幫助詐
    欺之不確定犯意，於不詳時間、地點，將其所有玉山商業銀
    行雙和分行帳號0000000000000 號（聲請書誤載為00000000
    00000 號）帳戶之存摺、提款卡及密碼，交予姓名、年籍不
    詳之成年人，任由該人暨渠所屬詐欺犯罪集團使用，嗣該詐
    欺集團成員意圖為自己不法之所有，由成員中之某成年女子
    ，於97年7 月30日晚間8 時27分許，佯為雅虎奇摩拍賣網男
    人幫網站之帳戶處理人員，於電話中，向丁○○謊稱：其於
    同年5 月12日向該網站購物時，誤設分期付款，須立即與其
    使用之信用卡發卡銀行即合作金庫銀行處理云云，旋由前開
    詐欺犯罪集團中之某成年成員再佯為上開銀行人員，於電話
    中，復向丁○○誆稱，須依指示至該銀行自動櫃員機操作，
    停止分期付款手續云云，均致丁○○陷於錯誤，於同年7 月
    30日晚間9 時22分許，至彰化鎮○○鎮○○路，依指示操作
    以前述銀行自動櫃員機，而將新臺幣（下同）29,987元匯款
    至被告前揭帳戶，該款項並遭提領一空，因認被告涉犯刑法
    第30條第1 項前段、第339 條第1 項之幫助詐欺罪嫌等語。
二、按犯罪事實應依證據認定之，無證據不得認定其犯罪事實；
    又不能證明被告犯罪者，即應諭知無罪之判決，刑事訴訟法
    第154 條第2 項、第301 條第1 項分別定有明文。次按，認
    定不利於被告之事實，須依積極證據，苟積極證據不足為不
    利於被告事實之認定，即應為有利於被告之認定，更不必有
    何有利之證據。再事實之認定，應憑證據，如未能發現相當
    證據，或證據不足以證明，自不能以推測或擬制之方法，以
    為裁判之基礎，均合先敘明。
三、公訴人認被告涉有上揭罪嫌，無非係以被害人丁○○遭詐騙
    上述款項乙情，業據伊於警詢時指述在卷，並有被告系爭帳
    戶開戶基本資料、帳戶歷史交易清單附卷可稽，及證人即被
    告之夫甲○○曾於偵查中證稱：渠並未將被告系爭帳戶售予
    他人使用，前此確曾見該帳戶置於住處電腦桌上，然於被告
    97年7 月25日返回大陸後，即無印象再見過，而在被告返回
    大陸期間，渠等住處並無失竊或外力入侵痕跡等語，資為論
    據。
四、訊據被告就系爭帳戶為其申請，自承不諱，並對被害人受詐
    欺款項乙情，並無爭執，惟堅詞否認有幫助詐欺之行為，並
    辯稱：其原受僱於乙○○在臺北縣中和市○○路○ 段光華街
    5 號所經營之「八方雲集」，每月薪資3 萬餘元，並不缺用
    款項，而其夫因故無法於金融機構開戶，但渠任職自助餐店
    ，須有薪資帳戶，故以其名義申請設立系爭帳戶，供其夫妻
    使用，其於97年7 月25日返回大陸前，曾領用帳戶內之5,00
    0 元，因行程匆忙，故將該存摺等置於住處電腦桌上，迄同
    年8 月26日自大陸返台，於翌日，取其所有上海商業銀行存
    摺領取帳戶內之2 萬元時，竟被告知該帳戶已遭凍結，而無
    法提領，嗣臺灣板橋地方法院檢察署於98年2 月25日以97年
    度偵字第29058 號為不起訴處分，始得順利領出該款項，詎
    檢察官復就同一事實予以起訴等語。經查：
  (一)系爭帳戶為被告所申請使用，有前述系爭帳戶開戶基本資料
    存卷可證；又被害人丁○○受詐欺取得乙事，且據丁○○陳
    明在卷，被告對此復無爭執，另有系爭帳戶歷史交易清單在
    卷得佐，是上開部分，應合於事實，而可資採信。惟系爭幫
    助詐欺之犯罪事實，案經本院於98年3 月31日以98年度簡字
    第1652號認定，提供本件系爭帳戶予他人使用之犯罪行為人
    為被告之夫甲○○，該判決於同年6 月8 日確定，業經本院
    調閱前揭刑事案件卷宗，核閱屬實，且有甲○○前案紀錄表
    在卷可證。
  (二)又被告陳稱於97年7 月24日下午14時19分許，提領系爭帳戶
    內之存款5,000 元乙節（參見偵查卷第24頁、本院卷第28頁
    反面、第50頁反面），檢察官就此並無異詞。次查，被告於
    97 年7月25日出境，於同年8 月26日始入境之事實，且經其
    供明在卷，並有其入境許可證影本、內政部警政署資訊管理
    資料存卷可稽。另證人甲○○於本院中曾結證：前揭帳戶存
    摺、提款卡，於被告離開臺灣時，係置於渠與被告住處之電
    腦桌前等語（參見本院卷第50頁正面），核與被告所辯相符
    （參見偵查卷第6 頁、第24頁、本院卷第28頁反面、第51頁
    正面），是足見被告於前述出境之時，前開帳戶存摺及提款
    卡仍在被告住處無誤。茲被害人丁○○係於同年7 月30日遭
    詐騙，已如前述，斯時，被告並未在國內，從而，至難遽認
    上開帳戶存摺、提款卡確由被告於同年7 月25日至該月30日
    間，交予詐欺集團成員。此外，亦無證據可資證明被告於不
    在國內期間，有與他人基於犯意聯絡，而由他人將其帳戶、
    存摺暨密碼交予詐欺集團使用。
  (三)再者，證人乙○○復於本院審理時明確證稱：被告於95年11
    月16日起至96年4 月22日在伊開設之店內工作，除返回中國
    大陸外，又於96年7 月11日復行上班，至97年7 月23日止，
    被告月薪3 萬元，其工作正常，並無積欠店內員工債務，亦
    未見他人前來催討債務等語綦詳（參見本院卷第67頁反面至
    第68頁正面）；而被告現已不在證人乙○○之店內工作（參
    見本院卷第68頁正面），故證人乙○○顯無迴護被告之必要
    ，是證人乙○○前述所證，殊值信取。基此被告經濟情狀，
    堪認其要無經濟窘迫或為獲取不法利得之犯罪動機可言。
  (四)甲○○受前述判決後，並未提起上訴，該判決於確定後，甲○○且於98年7 月8 日易科罰金執行完畢，有渠上開前案紀
    錄表存卷可循，據此堪認甲○○就該判決事實之認定，當已
    甘服。參以，被告曾抄寫系爭帳戶之提款卡密碼予甲○○，
    此節亦經證人甲○○證述在案（參見本院卷第49頁反面），
    準此以觀，上述判決認定係甲○○將被告之系爭存摺、提款
    卡交予他人，並由甲○○將該帳號密碼告知所交付之人，於
    理並無不合。
  (五)綜上所述，本件查無證據可資證明被告有何幫助詐欺犯行，
    且無足認其另涉他罪，故不能證明被告犯罪。揆諸前揭說明
    ，自應為被告無罪判決之諭知。
五、末按，地方法院簡易庭對被告為簡易判決處刑後，經提起上
    訴，而地方法院合議庭認應為無罪判決之諭知者，依刑事訴
    訟法第455 條之1 第3 項準用第369 條第2 項規定意旨，應
    由該地方法院合議庭撤銷簡易庭之判決，改依第一審通常程
    序審判，最高法院91年度臺非字第21號判決意旨得為參照。
    承上所見，本件既不能證明被告犯罪，則原審判決遽為被告
    有罪之判決，容有違誤，是上訴人即被告上訴意旨否認犯罪
    ，為有理由，是應由本院合議庭撤銷原判決，自為第一審無
    罪之判決。
據上論斷，應依刑事訴訟法第455 條之1 第1 項、第3 項、第45
2 條、第369 條第1 項前段、第301 條第1 項，判決如主文。
本件經檢察官黃佳權到庭執行職務。
中    華    民    國    98    年    7     月    31    日
                  刑事第一庭  審判長法  官  王復生
                                    法  官  陳世旻
                                    法  官  朱敏賢
上列正本證明與原本無異。
如不服本判決，應於判決送達後10日內敘明上訴理由，向本院提
出上訴狀（應附繕本），上訴於臺灣高等法院。
                                     書記官  李郁禎
中    華    民    國    98    年    7     月    31    日


司法院資訊處製作；財團法人民間司法改革基金會備份。
